臺灣高等法院刑事裁定
110年度毒抗字第1527號
抗  告  人
即  被  告  洪川舜


上列抗告人因毒品危害防制條例案件，不服臺灣新北地方法院中
華民國110年9月28日裁定（110年度毒聲字第1952號），提起抗
告，本院裁定如下：
    主  文
抗告駁回。                                              
    理  由
一、原裁定意旨略以：抗告人即被告洪川舜（下稱被告）基於施
    用第二級毒品之犯意，於民國109年7月24日15時30分許為法
    務部調查局桃園市調查處調查官採尿時起回溯96小時內之某
    時許，在不詳地點，以不詳方式，施用第二級毒品甲基安非
    他命1次之事實，雖據被告矢口否認，辯稱有於採尿前曾服
    用醫療院所開立之處方藥物云云。然其尿液檢體經送法務部
    調查局以免疫分析法及氣相層析質譜法確認檢驗結果，確呈
    安非他命、甲基安非他命陽性反應等情，有調查筆錄、法務
    部調查局桃園市調查處查獲違反毒品危害防制條例案件尿液
    對照表、法務部調查局109年9月2日調科壹字第10923209440
    號鑑定書各1紙在卷可稽。而甲基安非他命經口服投與後約7
    0%於24小時內自尿液中排出，約90%於96小時內自尿液中排
    出，由於甲基安非他命成分之檢出與其投與方式、投與量、
    個人體質、採尿時間與檢測儀器之精密度等諸多因素有關，
    因此僅憑尿液中呈安非他命陽性反應，並無法確實推算吸食
    時間距採集時間之長短，惟依上述資料推斷，最長可能不會
    超過4日乙節，經行政院衛生署藥物食品檢驗局81年2月8日
    藥檢一字第001156號函示明確，此為原審法院職務上已知之
    事項，且依被告所提出之服用診斷藥物影本，並未發現服用
    會導致尿液呈安非他命、甲基安非他命之成分。從而被告在
    經調查官採尿前之96小時內某時，確曾有施用第二級毒品甲
    基安非他命之事實，堪以認定。又被告未曾因施用毒品案件
    經法院裁定送勒戒處所施予觀察、勒戒，有本院被告前案紀
    錄表存卷可查，乃裁准應送勒戒處所觀察、勒戒等語。
二、抗告意旨略以：抗告理由後補，請求撤銷原裁定云云。
三、按犯毒品危害防制條例第10條之罪者，檢察官應聲請法院裁
    定，令被告入勒戒處所觀察、勒戒，其期間不得逾2月；本
    法第20條第1項及第23條第2項之程序，於檢察官先依刑事訴
    訟法第253條之1第1項、第253條之2第1項第4款至第6款或第
    8款規定，為附條件之緩起訴處分時，不適用之；前項緩起
    訴處分，經撤銷者，檢察官應繼續偵查或起訴；檢察官依刑
    事訴訟法第253條之2第1項第6款規定為緩起訴處分前，應徵
    詢醫療機構之意見；必要時，並得徵詢其他相關機關（構）
    之意見；刑事訴訟法第253條之2第1項第6款規定之緩起訴處
    分，其適用戒癮治療之種類、實施對象、內容、方式、執行
    醫療機構或其他機構與其他相關事項之辦法及完成戒癮治療
    之認定標準，由行政院定之，毒品危害防制條例第20條第1
    項、第24條分別定有明文。足見本法係採行「觀察、勒戒」
    與「附條件之緩起訴處分」並行之雙軌模式，立法者既賦予
    檢察官選擇上述雙軌制度之權限，則檢察官之職權行使，法
    院原則上應予尊重，僅就檢察官之判斷有違背法令、事實認
    定有誤或其他裁量重大明顯瑕疵等事項，予以有限之低密度
    審查。
四、經查：
（一）被告係於109年7月24日9時7分許，因另案遭法務部調查局
      桃園市調查處在新北市○○區○○○街000號B3拘提到案，同日
      15時30分許為調查官採集其尿液送法務部調查局，以免疫
      分析法及氣相層析質譜法確認檢驗結果，確呈安非他命、
      甲基安非他命陽性反應，且檢驗結果安非他命濃度為530n
      g/mL、甲基安非他命濃度為1846ng/mL等情，有調查筆錄
      、法務部調查局桃園市調查處查獲違反毒品危害防制條例
      案件尿液對照表、法務部調查局109年9月2日調科壹字第1
      0923209440號鑑定書各1紙在卷可稽（見110年度毒偵字第
      335號卷【下稱毒偵卷】第7至20、39至41頁），而服用安
      非他命後24小時內約有服用量之30％以原態排泄於尿液中
      ，3至4天內排泄總量為90％；甲基安非他命服用後24小時
      內約有服用量之70％排泄於尿液中；上開毒品施用後於尿
      液中可檢出時間，受施用劑量、施用方式、飲水量多寡、
      個人體質及其代謝情況等因素影響，因個案而異。一般可
      檢出之時間為安非他命1至4天、甲基安非他命1至5天，有
      前行政院衛生署管制藥品管理局92年3月10日管檢字第092
      0001495號函釋明，乃法院職務上所已知之事項。且依毒
      品檢驗學上之常規，尿液中含毒品成分反應所使用之檢驗
      方法，對於受檢驗者是否確有施用毒品行為之判斷，在檢
      驗學常規上恆有絕對之影響。其以酵素免疫分析或薄層定
      性分析等方式為初步篩檢者，因具有相當程度偽陽性之可
      能，如另以氣（液）相層析、質譜分析等較具公信力之儀
      器為交叉確認，因出現偽陽性反應之機率極低，核足據為
      對涉嫌人不利之認定（最高法院97年度台上字第2016號判
      決意旨參照），足認被告確有於上述時地施用第二級毒品
      甲基安非他命之犯行。
（二）被告雖辯稱有於採尿前服用醫療院所開立之處方藥物云云
      ，然經檢察官將其抗辯意旨所稱之藥物影本函詢法務部法
      醫研究所之結果，並未發現會導致尿液呈安非他命、甲基
      安非他命之成分，因此服用後其尿液以GC/MS氣相層析質
      譜儀法檢測，不會產生甲基安非他命陽性反應等情，亦有
      法務部法醫研究所110年6月1日法醫毒字第11000028490號
      函在卷可佐（見毒偵卷第83頁），是被告前開所辯，確難
      採信。又被告未曾因施用毒品案件經法院裁定送勒戒處所
      觀察、勒戒，或戒治處所強制戒治等情，復有本院被告前
      案紀錄表在卷可參（見本院卷第13至17頁），揆諸前揭說
      明，自應令入勒戒處所觀察、勒戒。是原審法院據此裁准
      送被告入勒戒處所施以觀察、勒戒，尚無不合。
五、綜上，抗告意旨空言指摘原裁定不當，尚非有據，本件抗告
    為無理由，應予駁回。
據上論斷，應依刑事訴訟法第412 條，裁定如主文。
中　　華　　民　　國　　110 　年　　11　　月　　11　　日
                 刑事第一庭  審判長法　官  周煙平
                                   法　官  連育群
                                   法　官  吳炳桂
以上正本證明與原本無異。
不得再抗告。
                                   書記官  吳芝嘉
中　　華　　民　　國　　110 　年　　11　　月　　11　　日